臺灣高等法院刑事判決　　　　　　　　　　　　　九十一年度交上易字第二五四號
　　上　訴　人　臺灣士林地方法院檢察署檢察官
　　被　　　告　甲○○　男三十.
　　選任辯護人　羅明文　律師
右上訴人因被告過失致死案件，不服臺灣士林地方法院九十一年度交易字第一四號，
中華民國九十一年五月二十二日第一審判決（起訴案號：臺灣士林地方法院檢察署九
十年度偵字第一一六八四號），提起上訴，本院判決如左：
    主  文
上訴駁回。
    事實及理由
一、本案經本院審理結果，認第一審判決以上訴人即被告甲○○係犯刑法第二百八十
    四條第一項前段之過失傷害罪，並審酌被告素行良好、尚無前科，被害人因本件
    車禍所受傷勢不輕及其過失情節之輕重，暨犯罪後坦承犯行，尚知悔悟，惟未與
    被害人家屬達成民事和解（按已協助被害人領取第三人意外險賠償新台幣一百餘
    萬元）等一切情狀，判處被告有期徒刑月，如易科罰金以佰元折算壹日。認
    事用法及量刑均無不當，應予維持，並引用第一審判決書記載之事實、證據及理
    由（如附件原審判決書）。
二、檢察官據告訴人之請求上訴意旨稱：被告坦承犯行無非在冀望法官輕判，希望二
    審給予重懲，且馬偕醫院認為被害人之死亡與被告之過失無直接關係，過於草率
    ，請求撤銷改判等語。
三、經查：本院審理中函請法務部法醫研究所鑑定，結果該所於九十一年十二月十六
    日以法醫理字第０九一０００二五三一號函覆稱：
（一）根據馬偕紀念醫院八十八年十二月十二日出院病歷摘要記載：「病人楊闊嘴，
      男性，八十三歲，於八十八年十一月三日因車禍被送醫院，（１）左側脛腓骨
      開放性骨折，（２）左下肢去套樣裂傷，（３）左膝擦傷，（４）右手肘擦傷
      ，（５）右股骨轉子間骨折，（６）頭部外傷，意識清楚。當時血糖一五七，
      血氮三五，肌酸酐一點五，白蛋白二點二，榖丙轉氣十七，榖草轉氨四九
      ，血紅素八點三。經住院手術治療，左下肢仍有皮膚缺損。」
（二）根據馬偕醫院八十九年一月十六日急診病歷記載：「主訴意識改變，檢查發現
      昏迷Ｅ１Ｍ１Ｖ１。血壓量不到，全身黃疸。榖草轉氨一五八，血糖三一，
      氨四二二，血氮一二八，肌酸酐四點三，鉀六點三，鈉一三七，氯一０七。經
      緊急治療，於八十九年一月十七日中午自動出院。」
（三）八十九年一月十六日急診臆診為肝腎綜合症。是合併症，非車禍直接導致。但
      車禍受傷扮有間接因果關係。
    是被害人之死亡與本件被告過失肇事車禍受傷，並無直接之因果關係，被告所為
    應僅成立刑法第二百八十四條第一項前段之過失傷害罪。
四、本案事證已明，檢察官循告訴人之請求上訴仍執前詞指摘原判決不當，為無理由
    ，應予駁回。
五、原判決關於適用法條欄刑法第四十一條第一項前段，其中「前段」二字係贅述，
    附此敘明
據上論斷，應依刑事訴訟法第三百七十三條、第三百六十八條，判決如主文。
本案經檢察官彭坤業到庭執行職務。
中      華      民      國    九十二    年      一      月    二十九    日
                                臺灣高等法院交通法庭
                                審判長法  官  陳  貽  男
                                      法  官  陳  憲  裕
                                      法  官  王  炳  梁
右正本證明與原本無異。
檢察官如不服本判決應於收受送達後十日內向本院提出上訴書狀，其未敘述上訴之理
由者並得於提起上訴後十日內向本院補提理由書（均須按他造當事人之人數附繕本）
。
被告不得上訴。
                                      書記官  潘  大  鵬
中      華      民      國      九十二  年      一      月    三十      日
附錄本案論罪科刑法條全文：
刑法第二百八十四條第一項前段：
因過失傷害人者，處六月以下有期徒刑、拘役或五百元以下罰金。
附件：
臺灣士林地方法院刑事判決                          九十一年度交易字第一四號
    公  訴  人  臺灣士林地方法院檢察署檢察官
    被      告  甲○○  男  三十二歲（民國○○○年○月○○○日生）
                        住台北市北投區○○○路○段五九一號
                        居台北縣淡水鎮○○路二之二號十二樓
                        身分證統一編號：Ｆ一二七一八七四一號
右列被告因過失致死案件，經檢察官提起公訴（九十年度偵字第一一六八四號），本
院判決如左：
    主  文
甲○○因過失傷害人，處有期徒刑月，如易科罰金以佰元折算壹日。
    事  實
一、甲○○於民國八十八年十一月三日晚間八時四十五分許，駕駛車牌號碼ＣＡＤ─
    一一五號（起訴書誤載為ＣＤＡ─一一五號）重型機車，沿臺北市北投區○○○
    路○段外側車道由西往東方向行駛，途經臺北市北投區○○○路○段二八七號前
    時，本應注意車前狀況，以隨時採取必要之安全措施，且變換車道時，亦應注意
    安全距離，及行車前應注意須詳細檢查手煞車確實有效，且依當時天候及道路情
    況，均無不能注意之情形，詎甲○○因發現同向緊靠人行道外側之道路旁步行之
    路人楊闊嘴，竟疏未注意內側車道有無來車，並保持安全距離，即貿然左轉變換
    至內側車道行駛，適後方有一不詳車號自小客車直行經過該處，甲○○為圖閃避
    該車，隨即往右駛回外側車道，而未注意其車前狀況，且因機車手煞車失靈而煞
    避不住，致其機車車頭自後撞及楊闊嘴之身體，造成楊闊嘴因而受有失血性休克
    、左踝深度裂傷、左小腿大片之撕脫裂傷、骨頭外露、小腿變形之開放性左脛骨
    及腓骨骨折、右大腿股骨骨折、頭部後腦右枕骨部撕裂傷（約二．八×○．六×
    一公分）、右前額撕裂傷（約一．五×○．五×○．五公分）、右踝外側撕裂傷
    （約五×三×一公分）等傷害。
二、案經被害人楊闊嘴之女乙○○（楊闊嘴嗣於八十九年一月十七日因肝性衰竭、肝
    性昏迷而死亡）訴由臺灣士林地方法院檢察署檢察官偵查起訴。
理  由
一、訊據被告甲○○於本院審理時對其騎乘上開機車於前揭時間行經肇事地點，因見
    被害人楊闊嘴在前方約三百公尺處緊靠人行道外側之道路旁步行，即左轉變換至
    內側車道行駛，適後方有一自小客車疾駛而過，為圖閃避該車，立即往右駛回外
    側車道，惟因其機車手煞車失靈而煞避不及，導致機車失控車頭自後撞及楊闊嘴
    之身體，造成楊闊嘴受有上開傷害；且其對於本件車禍之發生應有過失等事實坦
    承不諱；核與被害人楊闊嘴於警訊時所指訴車禍發生之情形大致相符，且經證人
    周美珠、賴淑如、乙○○及承辦警員江良益分別到庭證述在卷，並有台北市政府
    警察局北投分局交通分隊道路交通事故調查報告表、道路交通事故補充資料表各
    一紙、肇事現場照片多張、馬偕紀念醫院出具之診斷證明書、八十九年十月二日
    馬院醫急字第八九二三七五號函、九十一年三月十一日馬院醫骨字第九一○二○
    八號函及所附之病歷資料等在卷可稽。再者，本件車禍經臺北市政府警察局交通
    警察大隊研判結果，認定被告甲○○駕駛ＣＡＤ─一一五號重機車轉向不當，為
    本件車禍之肇事原因，有該大隊交通事故肇事原因初步分析研判表及交通事故研
    判表各一份在卷可按。另經檢察官將本件送請臺北市車輛行車事故鑑定委員會鑑
    定肇事責任，亦認定被告甲○○駕駛ＣＡＤ─一一五號重機車閃避失控為肇事原
    因，行人楊闊嘴尚未發現違規情形，亦有該會九十年十一月七日北鑑審字第九○
    六○二九○二○○號鑑定意見書一份在卷足憑，足見本件車禍之發生確係肇因於
    被告騎乘上開機車轉向不當、閃避失控所致。是被告上開自白內容核與事實相符
    ，堪予採信。至被告雖另辯稱：當時伊看到被害人後就偏左向內側車道閃避，被
    不詳車號自小客車之保險桿撞到機車之左後葉子板，機車即往右偏再撞到被害人
    云云。然查，本案經檢察官先後兩次勘驗上開機車之結果，發現該機車受損在右
    前方斜板，右後視鏡有點彎曲，機車左側則無擦撞之痕跡，並製有履勘筆錄二份
    及機車受損照片五張在卷足參；又檢察官於八十九年十二月二十八日勘驗機車後
    ，被告已自承無法確認是被對方擦撞或對方車速過快被風掃到跌倒等語，是被告
    所辯上情是否可採，即非無疑；況被告嗣於本院審理時供稱：當天情況伊不太瞭
    解，因當時事出突然，不知該車有無撞到伊等語（見本院九十一年一月三十一日
    、同年五月一日筆錄），而上開機車之左側復無任何擦撞之痕跡，益徵被告所辯
    ：伊機車偏左向內側車道閃避，被後方車輛撞到伊機車之左後葉子板，機車再往
    右偏撞到被害人云云，核與客觀事實不符，應係事後卸飾之詞，不足採信。
二、按行車前應注意煞車須詳細檢查確實有效；又汽車行駛時，駕駛人應注意車前狀
    況，並隨時採取必要之安全措施；另汽車在雙向四車道行駛而變換車道時，應讓
    直行車先行，並注意安全距離，道路交通安全規則第八十九條第一項第一款、第
    九十四條第三項、第九十八條第一項第六款分別定有明文。被告甲○○駕駛機車
    本應注意上述道路交通安全規則之規定，以維行車安全及避免危險之發生，且依
    當時天候及道路之情況，並無不能注意之情事，竟疏未注意內側車道有無來車，
    並保持安全距離，即貿然變換至內側車道行駛，嗣為閃避後方來車，未加注意車
    前狀況，隨即往右駛回外側車道，且因疏未保持手煞車確實有效而導致煞避不及
    ，因而肇事致被害人楊闊嘴受有上開傷害，被告對於本件事故之發生，自屬未盡
    其注意義務而有過失，至為明確。另被告之過失行為與被害人之受傷間，應具有
    相當之因果關係。綜上所述，本件事證明確，被告犯行洵堪認定，應依法論科。
三、核被告所為，係犯刑法第二百八十四條第一項前段之過失傷害罪。又原起訴意旨
    雖以被害人楊闊嘴因上開車禍而受有前述傷害，經送馬偕紀念醫院急診住院，於
    八十八年十一月八日、十一月十八日、十二月六日數次手術，嗣於八十八年十二
    月二十一日出院返家休養，後於八十九年一月十七日（起訴書誤載為一月十六日
    ）因敗血性休克、肝衰竭、肺衰竭、呼吸衰竭急救無效死亡，因認被告涉犯刑法
    第二百七十六條第一項過失致人於死之罪嫌。惟查，被害人楊闊嘴雖於車禍當天
    即八十八年十一月三日送至馬偕紀念醫院行緊急消創手術治療、同年十一月八日
    行左股骨轉子間骨折手術、同年十一月十八日行清創手術、同年十二月六日行外
    固定器拔除補皮手術，直至同年十二月二十一日始行出院，有告訴人乙○○提出
    之馬偕紀念醫院診斷證明書一紙在卷可憑。嗣被害人楊闊嘴於八十九年一月十六
    日因敗血性休克、肝衰竭而入院急診治療，於八十九年一月十七日終因肝腦病變
    、高血鉀症、敗血性休克、肝衰竭、呼吸衰竭、心肺衰竭而死亡等情，亦有上開
    馬偕紀念醫院診斷證明書及死亡證明書各一紙附卷足稽。然經本院函詢馬偕紀念
    醫院被害人楊闊嘴之死亡與本件車禍有無關聯時，該醫院已函覆「病患楊闊嘴於
    八十八年十一月三日因車禍導致多發性骨折、多處深度裂傷，於八十八年十二月
    二十一日出院，並於門診追蹤兩次。病患於八十九年一月十六日於急診救治時之
    診斷乃肝性衰竭、肝性昏迷，與此次創傷應無直接之關聯。」等語，有馬偕紀念
    醫院九十一年三月十一日馬院醫骨字第九一０二０八號函及其附送之病歷資料一
    份在卷可按，足見被害人之死亡與本件車禍受傷，並無直接之因果關係，是被告
    所為應僅成立刑法第二百八十四條第一項前段之過失傷害罪，原起訴意旨認被告
    係犯同法第二百七十六條第一項過失致人於死之罪嫌，尚有未洽，惟其起訴之社
    會基本事實相同，且經到庭實施公訴之蒞庭檢察官變更法條為二百八十四條第一
    項前段之過失傷害罪，本院自得加以審理，毋庸變更起訴法條，附此敘明。爰審
    酌被告素行良好、尚無前科，被害人因本件車禍所受傷勢不輕及其過失情節之輕
    重，暨犯罪後坦承犯行，尚知悔悟，惟未與被害人家屬達成民事和解等一切情狀
    ，量處如主文所示之刑。另被告行為後，刑法第四十一條關於易科罰金之規定，
    業於九十年一月四日修正，並經總統於九十年一月十日公布，同年一月十二日生
    效施行。依修正前之刑法第四十一條規定「犯最重本刑為三年以下有期徒刑以下
    之刑之罪，而受六月以下有期徒刑或拘役之宣告，因身體、教育、職業、或家庭
    之關係，執行顯有困難者，得以一元以上三元以下折算一日，易科罰金」，而修
    正後之刑法第四十一條第一項則規定「犯最重本刑為五年以下有期徒刑以下之刑
    之罪，而受六個月以下有期徒刑之宣告，因身體、教育、職業、家庭之關係或其
    他正當事由，執行顯有困難者，得以一元以上三元以下折算一日，易科罰金，但
    確因不執行所宣告之刑，難收矯正之效，或難以維持法秩序者，不在此限」，比
    較新舊法之結果，對於被告並無不利，依刑法第二條第一項前段之規定，自應適
    用裁判時之新法，爰依修正後刑法第四十一條第一項前段之規定，諭知易科罰金
    之折算標準。
據上論斷，應依刑事訴訟法第二百九十九條第一項前段，刑法第二條第一項前段、第
二百八十四條第一項前段、第四十一條第一項前段，罰金罰鍰提高標準條例第一條前
段、第二條，判決如主文。
本案經檢察官曾淑華到庭執行職務
中      華      民      國    九十一    年      五      月    二十二    日
                                    臺灣士林地方法院刑事第二庭
                                        法  官  陳  章  榮
右正本證明與原本無異。
如不服本判決，應於判決送達後十日內，向本院提出上訴狀。
                                        書記官  嚴  慧  萍
中      華      民      國    九十一    年      五      月    二十九    日
附錄本案論罪科刑法條全文：
刑法第二百八十四條第一項前段：
因過失傷害人者，處六月以下有期徒刑、拘役或五百元以下罰金。
